臺灣板橋地方法院民事判決　　　　　　九十年度訴字第一三一七號
　　原　　　告
　　即反訴被告　　世騏建設股份有限公司
　　法定代理人　　乙○○
　　即反訴原告　　丁○○
　　兼訴訟代理人　甲○○
右當事人間請求給付合建房地找補換算之價金等事件，本院判決如左：
    主    文
本訴原告之訴及假執行之聲請，均駁回。
本訴之訴訟費用由本訴原告負擔。
反訴被告應給付反訴原告丁○○新台幣壹佰參拾捌萬零玖佰玖拾伍元，給付反訴原告
甲○○新台幣參拾柒萬肆仟貳佰肆拾元，暨自民國九十一年九月十八日起，均至清償
日止，依年息百分之五計算之利息。
反訴原告其餘之訴駁回。
反訴訴訟費用由反訴被告負擔伍分之肆，餘由反訴原告平均負擔。
    事    實
甲、原告即反訴被告方面：
    壹、聲明：
        〔壹〕本訴部份：
              求為判決〔一〕被告甲○○應給付原告新台幣〔下同〕壹佰柒拾壹萬
              柒仟壹佰玖拾壹元，及自起訴狀繕本送達之翌日〔即民國九十年九月
              一日〕起至清償日止，按年息百分之五計算之利息。〔二〕被告賴勝
              龍應給付原告壹佰柒拾壹萬柒仟壹佰玖拾壹元，及自起訴狀繕本送達
              之翌日〔即民國九十年九月一日〕起至清償日止，按年息百分之五計
              算之利息。〔三〕陳明以供擔保為條件，聲請准予宣告假執行。
        〔貳〕反訴部份：
              求為判決〔一〕反訴原告之訴駁回。〔二〕如受不利益判決，願供擔
              保，請准宣告免為假執行。
    貳、陳述：
        〔壹〕本訴部份：
              一、兩造於民國〔下同〕八十六年〔應為八十五年─參見本院卷第十
                  七頁〕六月四日簽訂合作興建大樓契約，由本訴被告等提供其所
                  有坐落臺北縣板橋市○○段七０二地號土地應有部分三分之二，
                  面積計一百一十四平方公尺，與本訴原告合作興建店鋪集合住宅
                  大樓，本訴原告則負責興建房屋，惟房屋興建完成後，本訴原告
                  履催本訴被告交屋並請求本訴被告依契約第五條及特註事項第八
                  項約定返還保證金三百四十四萬八千元及無息借款八百五十五萬
                  二千元，合計一千二百萬元，本訴被告均不置理。其後，本訴被
                  告更藉詞原告房屋坪數縮水及公設未結算等語，拒絕受領系爭房
                  地及返還保證金暨借款一千二百萬元，進而對本訴原告起訴請求
                  損害賠償，案經鈞院八十八年重訴字第四四四號及臺灣高等法院
                  八十九年度重上字第四三二號民事判決，均駁回本訴被告之請求
                  ，判決本訴被告敗訴。
              二、本訴被告二人應分別給付本訴原告一百七十一萬七千一百九十一
                  元：
                  〔一〕依系爭合作興建大樓契約書第六條約定：「土地及建物權
                        利分配：１、建築：建築分配以甲方〔即本訴被告二人〕
                        提供之基地興建地上壹拾肆層地下貳層大樓，甲、乙雙方
                        分配甲方可由壹至柒層任選壹佰參拾肆坪面積，其餘歸乙
                        方〔即本訴原告〕所有。分配含室內、陽台及當層樓電梯
                        間、走道等面積。另地下一、二層甲方共可分得五個法定
                        平面式二大停車位〔地下壹層參個、地下貳層貳個〕，其
                        餘歸乙方所有。不足一戶時，則按雙方認可之價目表互相
                        找補，分配之面積依地政機關登記面積為準。２土地：本
                        約土地持分之分配按甲、乙雙方分得之主建物面積〔依照
                        地政機關登記面積比例分配〕。３、甲、乙雙方均不得以
                        物價、地價之漲跌或其他理由，要求調整前項土地及建物
                        權利分配或要求補貼。」。
                  〔二〕依上揭臺灣高等法院八十九年度重上字第四三二號民事判
                        決認定「是上訴人因合建所分得一百三十四坪，關於一樓
                        部分僅於但書契約特約不含大公，仍包含騎樓及小公共設
                        施面積；其餘二、三樓部分均含大、小公設面積，亦即將
                        前開建物登記謄本上所列載之各項面積均予包括計算...
                        」，則依此計算本訴被告等分得之房屋面積如下：
                        １本訴被告所分得C1-1F〔即四川路一段一四七號一樓〕
                          房屋，因本訴被告要求變更樓梯位置，使C1-2F得利用
                          變更後樓梯直接出入四川路，乃致地政機關將原本應測
                          繪於C1-1F之部分騎樓面積及一層面積合計六點一八平
                          方公尺登載於C1-2F內。惟此變更，係應本訴被告之要
                          求所為，有兩造八十六年四月十六日會議記錄及其更改
                          附圖二及C1-1F及C1-2F之建物測繪成果圖可按。
                        ２大公之計算方式為主建物面積除以Ａ、Ｂ、Ｃ、Ｄ、Ｅ
                          棟之合計主建物面積再乘以Ａ、Ｂ、Ｃ、Ｄ、Ｅ棟合計
                          之大公面積，即「主建物面積/數棟合計主建物面積X大
                          公總面積。」，小公之計算方式為主建物面積除以當棟
                          合計主建物面積再乘以Ｃ棟合計之小公面積，即「主建
                          物面積/當棟合計主建物面積X小公總面積」。
                        ３以上述公式計算四川路一段一四七號一樓及二樓之大公
                          小公面積：
                          四川路一段一四七號一樓之主建物面積為第一層五九
                            點二三平方公尺，加上騎樓一二點七七平方公尺及測
                            繪至四川路一段一四七號二樓之本屬於一樓之部分一
                            層及騎樓面積六點一八平方公尺，即〔59.23+12.77+
                            6.18〕等於七八點一八平方公尺。而Ａ、Ｂ、Ｃ、Ｄ
                            、Ｅ棟合計之主建物面積為18154.67平方公尺，大公
                            總面積為527.79平方公尺，由此計算四川路一段一四
                            七號一樓之大公面積為：
                            「78.18-1815.67X527.79=2 .27 平方公尺」
                            〔即０點六九坪〕。
                          四川路一段一四七號一樓之小公面積為：主建物面積
                            七八點一八平方公尺，除以Ｃ棟之主建物合計面積35
                            32.47平方公尺，再乘以Ｃ棟之小公總面積760.26平
                            方公尺，等於 16.83平方公尺，即五點０九坪。
                          四川路一段一四七號二樓之大公面積為：主建物面積
                            原為81.35平方公尺，扣除前述部分一層及騎樓面積6
                            .18平方公尺，為75.17平方公尺。由前述公式，即主
                            建物面積75.17 平方公尺除以Ａ、Ｂ、Ｃ、Ｄ、Ｅ棟
                            合計之主建物面積為18154.67平方公尺，再乘以Ａ、
                            Ｂ、Ｃ、Ｄ、Ｅ棟合計之大公面積537.79平方公尺，
                            等於2.19平方公尺，即０點六九坪。
                          四川路一段一四七號二樓之小公面積為：主建物面積
                            75.17平方公尺除以Ｃ棟主建物合計面積3532.47平方
                            公尺，再乘以Ｃ棟之小公總面積760.26平方公尺，等
                            於16.18 平方公尺，即四點八九坪。
                        ４本訴被告二人所分配而得之C1-1F面積為主建物面積2
                            3.65坪，加上陽台2.20坪〔即7.27 X0.3025〕，再加
                            上小公分擔面積5.09坪，共計30.94坪。
                          本訴被告二人所分配而得之C1-2F面積為主建物面積2
                            2.74 坪，加上陽台3.32坪，再加上小公分擔面積4.8
                            9坪及大公分擔面積0.66坪，共計31.61坪。
                          本訴被告二人所分配而得之C1-3F〔即四川路一段一
                            四九號三樓〕面積為主建物面積6.46坪〔即120.54X0
                            .302 5〕，加上陽台面積7.77坪〔即25.26X0.3025〕
                            ，再加上小公分擔面積7.85坪〔即760.26X3413/1000
                            00= 25.95平方公尺〕，及大公分擔面積 l.06坪〔即
                            527.79X664/10000=3.50平方公尺〕，共計53.14坪。
                          本訴被告二人所分配而得之C2-3F〔即四川路一段一
                            五一號三樓〕面積為主建物面積37.05坪〔即122.47X
                            0.3025〕，加上陽台面積5.56坪〔即18.39X0.3025〕
                            ，再加上小公分擔面積7.98坪〔即760.26X3468/1000
                            00=2 6.36平方公尺〕，及大公分擔面積1.08坪〔即5
                            27.79 X675/100000=3.56平方公尺〕，共計51.67坪
                            。
                  〔三〕綜上所述，本訴被告二人實際分配而得之面積為30.94坪
                        ，加上31.61坪，加上53.14坪，再加上 51.67坪，共計1
                        67.36坪，扣除其二人依合作興建大樓契約可分得之一百
                        三十四坪，多分得三十三點六六坪，臺灣高等法院判決亦
                        認定「綜計上訴人二人〔指本訴被告〕實際分配而得之面
                        積為三０點九四坪加上三一點六一坪，加上五三點一四坪
                        ，再加上五一點六七坪，共計一六七點三六坪，扣除上訴
                        人二人依合作興建大樓契約分得之一百三十四坪，上訴人
                        二人多分得三三點三六坪，即屬有據。」，依兩造協議以
                        建物底價每坪18.5萬打93折找補計算之結果：33.36 X 18
                        5000X0.93=0000000 ，本訴被告二人尚須給付本訴原告五
                        百七十三萬九千五百八十八元。
                  〔四〕本訴原告須補貼本訴被告二人地價稅共貳萬壹仟參佰貳拾
                        元：
                        按系爭合作興建大樓契約第十條前段約定「１、地價稅：
                        甲方將土地地上物騰空交予乙方前由甲方負擔，其後按雙
                        方分得之土地持分比例各自負擔。」，依此，本訴原告應
                        負擔地價稅貳萬壹仟參佰貳拾元，本訴被告對此亦不爭執
                        。
                  〔五〕本訴原告需補貼本訴被告土地增值稅共貳佰參拾壹萬貳仟
                        零陸拾陸元：
                        就本訴原告應負擔之土地增值稅，依合作興建大樓契約第
                        十條後段約定「... ４、土地增值稅：由甲、乙雙方按取
                        得之土地持分比例各自負擔。增值稅之換算辦法以林益傳
                        所有〔地號七０八〕為基準計算。如溢出部分返還甲方。
                        〔核算辦法以建築物分配比率計算〕」，其計算方式如下
                        ：
                        １就被告丁○○多分配房屋面積〔視為世騏建設股份有限
                          公司售予丁○○之房屋〕，世騏建設股份有限公司應負
                          擔之土地增值稅：
                          33.36坪/(60.11-6.97) X 664 =417
　　　　　　　　　　　　　註一：33.36坪為丁○○所多分得C1-3F房屋之面積。
                                60.11坪為丁○○所分得C1-3F房屋之總面積。
　　　　　　　　　　　　　　　　6.97坪為C1-3F之露台面積，依雙方約定不納入
　　　　　　　　　　　　　　　　分配面積，因此扣除。
                                664為丁○○分得C1-3F房屋之土地持分664/1000
                                00。
                                0000000 / 1915 X 417 = 410864〔丁○○多分
                                配房屋世騏建設股份有限公司應負擔之增值稅〕
                                。
                        ２就丁○○部分應負擔之土地增值稅：
                          791185 / 803 = 985.29〔世騏建設股份有限公司已繳
                          付丁○○土地每十萬分之一持分之稅款〕。
                          00000000 / 10910 = 1884.36〔林益傳土地每十萬分之
                          一持分，世騏應補貼之稅款〕。
                          〔1884.36-985.29〕X 〔803+422〕=0000000.
                        ３就甲○○部分應負擔之增值稅：
                          786786 / 842 = 934.43〔世騏建設股份有限公司已繳
                          付每十萬分之一持份之稅額〕。
                          00000000 / 10910 = 1884.36
                          〔1884.36-934.43〕 X 842 = 799841.
                        ４本訴原告應支付本訴被告二人之土地值稅金額為：
                          410864 + 0000000 + 799841 =0000000元
                  〔六〕是本訴被告二人就其多分配之房地尚須給付本訴原告五百
                        七十三萬九千五百八十八元，再加上本訴原告代本訴被告
                        二人所墊付之代書費二萬八千一百八十元，扣除本訴原告
                        應支付之土地增值稅二百三十一萬二千零六十六元，及地
                        價稅二萬一千三百二十元，本訴被告二人尚須給付本訴原
                        告三百四十三萬四千三百八十二元。又民法第二百七十一
                        條規定「數人負同一債務或有同一債權，而其給付可分者
                        ，除法律另有規定或契約另有訂定外，應各平均分擔或分
                        受之。」，是本訴被告二人應平均分擔該三百四十三萬四
                        千三百八十二元，即本訴被告二人應各給付原告一百七十
                        一萬七千一百九十一元。
              三、本訴被告抗辯伊二人分得之建物坪數應分別計算找補，惟查：
                  系爭合作興建大樓契約書第六條約定「土地及建物權利分配：１
                  、建築：建築分配以甲方〔即本訴被告二人〕提供之基地興建地
                  上壹拾肆層地下貳層大樓，甲、乙雙方分配甲方可由壹至柒層任
                  選壹佰參拾肆坪面積，其餘歸乙方〔即本訴原告〕所有。分配含
                  室內、陽台及當層樓電梯間、走道等面積。另地下一、二層甲方
                  共可分得五個法定平面式二大停車位〔地下壹層參個、地下貳層
                  貳個〕，其餘歸乙方所有。不足一戶時，則按雙方認可之價目表
                  互相找補，分配之面積依地政機關登記面積為準。２、土地：本
                  約土地持份之分配按甲、乙雙方分得之主建物面積〔依照地政機
                  關登記面積比例分配。〕３、甲、乙雙方均不得以物價、地價之
                  漲跌或其他理由，要求調整前項土地及建物權利分配或要求補貼
                  。」，僅約定被告二人可由壹至柒層任選壹佰參拾肆坪面積，並
                  未區分被告二人各可分得多少面積之房屋，因此就被告二人應找
                  補之房地金額應合併計算。
              四、本訴被告抗辯僅應就分得之建築物價值計算找補，實屬無稽：
                  〔一〕查系爭合作興建大樓契約書第一條合建方式明文約定「甲
                        方〔即本訴被告二人〕提供其所有坐落板橋市○○段七０
                        二地號之土地持分三分之二部分，面積計一百一十四平方
                        公尺和..等十五筆地號所有權全部及七０二地號另持分三
                        分之一部份合併設計與乙方合建店鋪、集合住宅大樓，乙
                        方願出資並在甲方所有前項建築基地上設計、施工，並興
                        建完成地下二層、地上一十四層，鋼筋混凝土造店鋪集合
                        住宅大樓。本宗提供合建之土地，除甲方取得房屋部分持
                        有之基地持分外，其餘部分過戶予乙方，轉作甲方取得房
                        屋委託乙方代建之工程款。」，即本訴被告二人可取得其
                        依合建契約分得一百三十四坪房屋計算而得之土地持分外
                        ，其餘本訴被告二人之土地均轉作委託本訴原告興建之工
                        程款，因此本訴被告除分得一百三十四坪房屋之土地持分
                        外，其餘土地所有權均歸本訴原告所有。
                  〔二〕系爭合作興建大樓契約書第六條第一項約定「建築：建築
                        分配以甲方〔即本訴被告二人〕提供之基地興建地上壹拾
                        肆層地下貳層大樓，甲、乙雙方分配甲方可由壹至柒層任
                        選壹佰參拾肆坪面積，其餘歸乙方〔即本訴原告〕所有。
                        分配含室內、陽台及當層樓電梯間、走道等面積。另地下
                        一、二層甲方共可分得五個法定平面式二大停車位〔地下
                        壹層參個、地下貳層貳個〕，其餘歸乙方所有。不足一戶
                        時，則按雙方認可之價目表互相找補，分配之面積依地政
                        機關登記面積為準。」，依八十五年十一月二十二日合建
                        會議記錄決議事項第一點記載「各筆地號地主，房屋面積
                        如不足一戶時以今晚建方所提供之底價表打九三折計算至
                        一戶為止計算找補。」，該會議記錄及底價表並經各地主
                        簽署同意，則兩造找補計算時，自應以該底價表所載以每
                        坪房地總價十八點五萬打九三折計算。
                  〔三〕本訴被告一再爭執稱「依合作興建大樓契約書第三頁第六
                        項第一款約定就『建物＝房屋』價，按雙方認可價目互為
                        找補，以世騏在結算單上依市價分別列出土地價款及房屋
                        價出示C1 -3F 丁○○所有多分配房屋出33.78坪房價 185
                        萬折算建物每坪應為五四七六六元」云云，實屬無稽，蓋
                        本訴原告係指每坪房地為十八點五萬，並非一百八十五萬
                        ，本訴被告竟將其誤為一百八十五萬，再除以多分配之房
                        屋面積，實屬荒謬。
              五、否認本訴被告所提「『準』合作興建大樓契約書」〔影本附本院
                  卷第一八六頁至第一八八頁〕之真正，本訴被告聲請訊問證人羅
                  君騰，亦無必要〔參見本院卷第一七五頁〕。
        〔貳〕反訴答辯部分
              一、有關反訴原告請求反訴被告給付合建房屋瑕疵損害金及修繕期間
                  房屋管理費部分：
                  〔一〕兩造於八十六年六月四日簽訂合作興建大樓契約書，由反
                        訴原告等提供其所有坐落板橋市○○段七０二地號之土地
                        持分三分之二部分，面積計一百一十四平方公尺與反訴被
                        告合作興建店鋪集合住宅大樓，惟房屋興建完成後，反訴
                        被告履催反訴原告依契約書第五條及特註事項第八項約定
                        返還保證金三百四十四萬元八千元及借款八百五十五萬二
                        千元，合計一千二百萬元，惟反訴原告等均不置理，其後
                        ，反訴原告等更藉詞分配房屋坪數縮水及公設未結算等語
                        ，拒絕受領系爭房地及返還保證金及借款一千二百萬元，
                        進而對反訴被告起訴請求損害賠償，案經鈞院八十八年度
                        重訴字第四四四號及臺灣高等法院八十九年度重上字第四
                        三二號民事判決，均駁回其請求。又就上述保證金及借款
                        一千二百萬元部分，經臺灣高等法院九十年度重上字第四
                        二二號判決甲○○應給付反訴被告八百五十五萬二千元，
                        並於理由中認定「本院於九十一年三月二十一日對系爭房
                        屋為現場履勘時，世騏公司業交付系爭房屋之鑰匙、土地
                        及建物所有權狀、使用執照證明文件予甲○○，自生交付
                        前揭合建房屋與甲○○之效力，雖嗣後甲○○因前揭合建
                        房屋有瑕疵，請求世騏公司補正瑕疵，而將鑰匙交付予世
                        驥公司進行補正，亦不因而影響世騏公司業已交付前揭房
                        屋之效力，是甲○○抗辯世騏公司於九十一年三月二十一
                        日交付前揭合建房屋時，... ，實難以立即供人居住，自
                        屬尚未完成交屋程序應以世騏公司於補正後將前揭合建房
                        屋鑰匙再次交給其時，始生交付前揭合建房屋之效力云云
                        ，惟此乃屬世騏公司應否負瑕疵擔保責任之爭議，與交屋
                        完成與否係屬二事，而世騏公司交付系爭房屋後，因有房
                        屋瑕疵，而復自甲○○取得房屋鑰匙，迨至九十一年六月
                        二十六日始再返還鑰匙，此係為補正瑕疵而為，並無占有
                        之意思，自與交付房屋無關，從而甲○○之抗辯，應屬誤
                        會。」，是反訴被告已於九十一年三月二十一日交屋與反
                        訴原告，交屋後之管理費本應由反訴原告等自行負擔，反
                        訴原告請求反訴被告負擔九十一年三月二十一日至九十一
                        年六月二十六日修繕期間之管理費並無理由。
                  〔二〕又上揭房屋於九十一年三月二十一日，經法院會同兩造勘
                        驗結果，雖有若干瑕疵，惟係因房屋終年無人管理、使用
                        、維護所導致之自然耗損，並未達於不堪使用之狀態，嗣
                        後世騏公司為表解決雙方糾紛之誠意，亦自動鳩工加以修
                        補，其瑕疵均已修補完成，反訴被告否認上揭房屋有反訴
                        原告所舉之瑕疵存在。
              二、有關合建房屋之地價稅、房屋稅部份：
                  〔一〕地價稅依合作興建大樓契約書第十條約定「地價稅：甲方
                        〔即反訴原告〕將土地地上物騰空交予乙方〔即反訴被告
                        〕前由甲方負擔，其後按甲、乙雙方分得之土地持分比例
                        各自負擔。」，足見雙方約定於反訴原告將地上物騰空交
                        予反訴被告後各自按分得之土地持分比例負擔，系爭土地
                        既係由反訴原告等分配房屋取得，並依房屋主建物面積計
                        算土地持分登記於反訴原告二人名下，其後因系爭土地所
                        生之地價稅即應由反訴原告二人負擔，伊無權再向反訴被
                        告請求。
                  〔二〕又反訴原告二人既為系爭房屋之所有權人，依稅法規定，
                        其即為納稅義務人，系爭房屋所生之房屋稅本應由反訴原
                        告二人負擔，反訴原告無權向反訴被告請求，又民法第三
                        百七十三條規定「買賣標的物之利益及危險，自交付時起
                        ，均由買受人承受負擔。但契約另有訂定者，不在此限。
                        」，條文中所指利益係指占有之「使用收益之利益」，危
                        險係指買受人所負擔之「價金危險」，均與地價稅、房屋
                        稅無關，反訴原告不得援引該條規定請求反訴被告負擔地
                        價稅及房屋稅。
              三、有關合建房屋之土地增值稅部分：
                  反訴被告應給付反訴原告等之土地增值稅0000000元〔丁○○為0
                  000000元、甲○○為799841元〕部分，反訴被告已於本訴請求金
                  額中自動減除，反訴原告不得再向反訴被告請求。就反訴被告應
                  負擔之土地增值稅，依合作興建大樓契約第十條後段約定「...
                  ４土地增值稅：由甲、乙雙方按取得之土地持分比例各自負擔。
                  增值稅之換算辦法以林益傳所有〔地號七０八〕為基準計算，如
                  溢出部份返還甲方。〔核算辦法以建築物分配比率計算〕」其計
                  算方式如下：
                  １就丁○○多分配房屋面積〔視為世騏建設股份有限公司售予賴
                    勝龍之房屋〕，世騏建設股份有限公司應負擔之土地增值稅：
                    33.36坪/(60.11-6.97) X 664 =417
　　　　　　　　　　註一：33.36坪為丁○○所多分得C1-3F房屋之面積。
                          60.11坪為丁○○所分得C1-3F房屋之總面積。
                          6.97坪為C1-3F之露台面積，依雙方約定不納入分配面
                          積，因此扣除。
                          664為丁○○分得C1-3F房屋之土地持分664/100000。
                          0000000 / 1915 X 417 = 410864〔丁○○多分配房屋
                          世騏建設股份有限公司應負擔之增值稅〕。
                  ２就丁○○部分應負擔之土地增值稅：
                    791185  / 803 = 985.29〔世騏建設股份有限公司已繳付賴勝
                    龍土地每十萬分之一持分之稅款〕。
                    00000000 / 10910 = 1884.36〔林益傳土地每十萬分之一持
                    份，世騏建設股份有限公司應補貼之稅款〕。
                    〔1884.36-985.29〕X 〔803+422〕=0000000.
                  ３就甲○○部分應負擔之增值稅：
                    786786  / 842 = 934.43〔世騏建設股份有限公司已繳付每十
                    萬分之一持分之稅額〕。
                    00000000 / 10910 = 1884.36
                    〔1884.36-934.43〕 X 842 = 799841.
                  ４反訴被告應支付反訴原告二人之土地值稅金額為：
                    410864 + 0000000 + 799841 =0000000元
              四、反訴原告計算土地增值稅之方法係以十二層計算，惟查兩造訂約
                  時即知該合建之集合式住宅大樓為十四層，其實際建蓋之層數亦
                  為十四層，反訴原告以十二層計算，顯然有誤。反訴原告主張應
                  以林益傳所有七Ｏ八地號土地於五十三年八月間之移轉現值每平
                  方公尺二三八點六元作為前次移轉移轉現值，惟查合作興建大樓
                  契約第十條後段約定「土地增值稅：由甲、乙雙方按取得之土地
                  持分比例各自負擔。增值稅之換算辦法以林益傳所有〔地號七０
                  八〕為基準計算。如溢出部分返還甲方。〔核算辦法以建築物分
                  配比率計算〕」，反訴被告計算應補貼予反訴原告之增值稅計算
                  辦法均依約比照林益傳所有土地應負擔之增值稅加以計算，並無
                  違誤，況如依反訴原告所指以林益傳所有七Ｏ八地號土地於五十
                  三年間之價值作為前次移轉現值，則五十三年間之平均地權物價
                  指數應為579.4%，而非反訴原告所指之400%，其平均地權物價指
                  數以400 ﹪計算，亦有違誤。
    參、證據：提出─
          一、合作興建大樓契約書影本壹件〔附本院卷第十頁至第二三頁〕。
          二、板橋後埔郵局存證信函第四三六號、第四三七號及收件回執影本各壹
              件〔附本院卷第二四頁至第二八頁〕。
          三、本院八十八年度重訴字第四四四號民事判決影本壹件〔附本院卷第二
              九頁至第三九頁〕。
          四、臺灣高等法院八十九年度重上字第四三二號民事判決影本壹件〔附本
              院卷第四０頁至第五七頁〕。
          五、系爭土地及建物登記簿謄本〔附本院卷第五八頁至第六四頁〕。
          六、八十六年四月十六日會議紀錄及其更改附圖二影本各壹件〔附本院卷
              第六五頁至第六七頁〕。
          七、C1-1F及C1-2F之建物測繪成果圖影本各壹件〔附本院卷第六八頁至第
              六九頁〕。
          八、八十五年十一月二十二日合建會議紀錄影本壹件〔附本院卷第七０頁
              、第七一頁〕。
          九、代書費收據影本壹件〔附本院卷第七二頁至第七八頁〕。
          十、本訴被告二人分得房屋一覽表影本壹件〔附本院卷第七九頁〕。
          十一、本訴被告二人多分得面積找補計算表影本壹件〔附本院卷第八０頁
                〕。
          十二、土地增值稅計算表格影本壹件〔附本院卷第八一頁至第八三頁〕。
          十三、丁○○、甲○○多分配房屋面積找補計算更正表格〔附本院卷第一
                四八頁〕。
          十四、海山郵局存證信函第二三０號及收件回執影本各壹件〔附本院卷第
                一四九頁、第一五０頁〕。
          十五、本院八十八年度重訴字第六七七號民事判決影本壹件〔附本院卷第
                一五一頁至第一六三頁〕。
          十六、臺灣高等法院九十年度重上字第四二二號民事判決影本壹件〔附本
                院卷第二三三頁至二五一頁〕。
          十七、臺灣高等法院九十年度重上字第四二二號履勘筆錄影本壹件〔附本
                院卷第三一八頁至三二０頁〕。
          十八、歷年平均地權物價指數表格影本壹件〔附本院卷〕。
乙、被告即反訴原告方面：
    壹、聲明：
        〔壹〕本訴部份：
              求為判決駁回本訴原告之訴及假執行之聲請〔參見本院卷第九二頁〕
              。
        〔壹〕反訴部份：求為判決─
              一、反訴被告應給付反訴原告丁○○如附表壹「金額」欄所示之金額
                  ，暨「利息起迄日」欄所示期間，依年息百分之五計算之利息。
              二、反訴被告應給付反訴原告甲○○如附表貳「金額」欄所示之金額
                  ，暨「利息起迄日」欄所示期間，依年息百分之五計算之利息。
    貳、陳述：
        〔壹〕本訴部份：
              一、本訴原告以『虛灌』建物面積『壹拾陸點玖參坪』計價結算，其
                  結算方式暨應返還與本訴被告之土地增值稅額，均有錯誤。本訴
                  原告尚未交付系爭建物與本訴被告，且本訴被告二人係不同之權
                  利主體，應分別計算而非平均分擔找補房價。本訴被告依約分得
                  之建物面積，不含『騎樓、公設及露台』之面積，本訴被告賴勝
                  龍受分配之臺北縣板橋市○○路○段一四七樓「縮水『壹點玖捌
                  坪』」，同上址一四九號三樓僅多受分配『貳點參坪』，本訴被
                  告甲○○受分配之右址一四七號一樓面積「縮水『陸點陸貳坪』
                  」，右址一五一號三樓僅多受分配「壹肆點伍伍坪」。兩造認可
                  以「建物」計價找補，本訴原告以每坪壹拾捌萬伍仟元計價找補
                  ，未符兩造約定之真意。本訴原告以林益傳死亡後之『平均地價
                  』〔降低土地現值〕計算土地增值稅，係錯誤不實。本訴原告於
                  臺灣高等法院九十年度重上字第四二二號案中，亦自承應以「建
                  物」底價計算找補等為辯，爰求為判決駁回本訴原告之訴。〔參
                  見本院卷第九五頁至第一０二頁，第一六四頁至第一六九頁〕。
              二、關於找補部份，兩造「特別約定」只以『建物』計價，與其他地
                  主不同，本訴被告丁○○非但未欠錢，尚可向本訴原告請求給付
                  壹佰餘萬元〔參見本院卷第九二頁〕。系爭合作興建大樓契約書
                  第六條第一款約定是本訴被告該分得建物壹佰參拾肆坪，是不含
                  公設及騎樓、走道等面積。減除公設後，本訴被告甲○○應該找
                  補原告的坪數是壹拾肆點伍伍坪，本訴被告丁○○應該找補原告
                  貳點參坪。每坪建物的找補價格應該是伍萬肆仟柒佰玖拾玖元〔
                  參見本院卷第一四０頁〕。現在建商對外買賣價金，每坪約壹拾
                  肆萬元至壹拾陸萬元之間，是包括土地及建物的價格。本訴原告
                  請求本訴被告找補之價格係「包括建物及土地的價格」，但兩造
                  係約明以「建物」的面積相互找補，而找補的範圍「不包括土地
                  」部分，所以計價的方式應減除土地的價值後的餘額作為每坪建
                  物的單價以計算找補的金額〔參見本院卷第二一五頁〕。
              三、本訴原告尚未辦理交屋，無權請求本訴被告找補差價〔參見本院
                  卷第二一九頁〕，〔其後補稱〕本訴原告業將系爭房屋交付與本
                  訴被告〔參見本院卷第二二三頁〕。
        〔貳〕反訴部份：
              一、兩造固於八十五年六月四日簽立「合作興建大樓契約書」及「但
                  書特約」為不爭事實。然改建完成，反訴原告等除發現反訴被告
                  世騏公司末依約履行合建條款及『特約一樓、二樓』面積嚴重縮
                  水外，反訴原告等因未接受世騏公司新負責人乙○○以『虛灌』
                  面積坪數及錯誤計價方式結算而『被拒交屋』，直至反訴原告等
                  二人被訴返還保證金及借款事件中〔案號：九十年度重上四二二
                  號〕，臺灣高等法院受命法官，因案須要於九十一年三月二十一
                  日至上開坐落合建房屋〔臺北縣板橋市○○路○段一四七號一樓
                  、同門牌號二樓、一四九號三樓及一五一號三樓〕現場履勘時，
                  發現世騏公司仍占有房屋，並將上開合建房屋之門戶鎖上，並持
                  有系爭合建房屋之鑰匙，是故反訴被告以一紙存證函聲明拋棄占
                  有，免除交屋責任，自始是不生效力，顯然反訴被告自始有未交
                  屋之事實存在。
                  〔一〕九十一年三月二十一日現場履勘時之屋況：戶戶均無水電
                        可供外，屋內一片髒污，琉璃銅化大門銹蝕不堪，屋內嚴
                        重漏水，牆壁處處龜裂，磁磚玻璃破損... 更甚有未按裝
                        對講機、水龍頭、落水口網蓋及落地門窗等之情狀，顯見
                        世騏公司自始未有完全完工交屋之準備，縱反訴被告訴訟
                        代理人羅律師於履勘當日，同意先交付系爭房地所有權狀
                        、鑰匙〔房屋使用執照證明至今尚未交付〕，以當時屋況
                        及無水電可供人使用之狀態下，實難以立即供人居住，顯
                        無交屋之實。
                  〔二〕又依『合作興建大樓契約』約定條款〔見合作興建大樓契
                        約第五頁第十三項條款〕「乙方〔世騏公司〕保證本合建
                        大樓工程完成後，其結構部份及內外牆，屋頂不漏水...
                        給排水及配電系統完備順暢，門窗啟閉順暢，自正式交屋
                        日起，保固一年... 」，換言之，兩造交屋前必須以系爭
                        合建房屋符合不漏水，水電供應完備，給水、排水、門窗
                        啟閉順暢為條件，然因上情，反訴被告『受命申復』水電
                        及向反訴原告取得舊鑰匙整修系爭房屋；是遲至九十一年
                        六月二十六日始完工交屋，正確交屋日應是九十一年六月
                        二十六日〔返還保證金及借款一案，審判長未就契約約定
                        ，誤以履勘當日九十一年三月二十一日為交屋日，反訴原
                        告甲○○對返借款期日及交屋日之認定，已上訴最高法院
                        〕。
                  〔三〕爾後，反訴原告檢視系爭合建房屋，發現反訴被告派人前
                        往修繕房屋是有未善盡責任完全修復更新，尚有多處瑕疵
                        〔三樓銅化大門銹蝕不堪，世騏公司是以局部噴漆遮掩〕
                        ，未盡修換責任，反訴原告履催不著，故以存證函第四五
                        號通知世騏公司派人檢修，但未獲反訴被告置理。
　　　　　　　二、按「房地產交易之利益與危險負擔是以標的物交付日為準，而不
　　　　　　　　　是以所有權栘轉而定」，依民法第三百七十三條規定成屋自點交
　　　　　　　　　起損益始由買方承受，之前，一切由賣方負擔，而不是一般人觀
　　　　　　　　　念中的過戶。同時賣方對物之瑕疵亦負有擔保責任及不得減少其
　　　　　　　　　價值或通常之效用，民法明文規定：「賣方對於買方應擔保標的
　　　　　　　　　物於交付前，無滅失或減少其價值之瑕疵，否則，買方得解除契
　　　　　　　　　約或減少價金」；兩造於合作興建大樓契約約定：「反訴被告在
　　　　　　　　　交屋保固前，負有房屋不漏水及門窗啟閉及水電供應順暢... 」
　　　　　　　　　，換言之，反訴被告是在九十一年六月二十六日交屋之前，對系
　　　　　　　　　爭合建房屋負有瑕疵擔保完全責任及負擔損益及費用。然反訴被
　　　　　　　　　告於本案訴請反訴原告等結算給付合建房地找補價金，反訴被告
　　　　　　　　　也應給付反訴原告等系爭「合建房地」交屋前應負擔「房屋瑕疵
　　　　　　　　　修繕費及修繕期間管理費」、「地價稅」、「房屋稅」及「土地
　　　　　　　　　增值稅」。為減少訟累，反訴原告等就本事件，提起反訴。
              三、反訴被告世騏公司應給付反訴原告丁○○一百五十三萬七千零四
                  十三元：
                  〔一〕反訴原告丁○○依約應分配「合建房地」坐落臺北縣板橋
                        市○○路○段一四七號二樓及一四九號三樓房地，反訴被
                        告應給付交屋『前』之管理費外，應再於修繕期間即自九
                        十一年三月二十一日之翌日起至九十一年六月二十六日止
                        ，另為負擔上開修繕期間管理費；又附表壹所示之地價稅
                        、房屋稅，亦應由反訴被告給付反訴原告丁○○。
                  〔二〕依「合作興建大樓契約書」及「協議書」約定反訴原告賴
                        勝龍應取合建房屋面積七十七坪〔含室內、陽台、當層梯
                        間走道面積〕。按反訴被告登記給丁○○合建房屋坐落臺
                        北縣板橋市○○路○段一四七號二樓面積為「二九點六四
                        坪」〔室內七五點一七平方公尺、陽台一０點九九平方公
                        尺、當層梯間走道面積一二點一九平方公尺，合計九八點
                        三四平方公尺〕，同址四川路一段一四九號三樓面積四九
                        點七坪〔室內一二０點五四平方公尺、陽台二五點六七平
                        方公尺、當層梯間走道面積一０點０八平方公尺，合計一
                        六四點二九平方公尺〕，兩戶合計為「七九點三坪」，應
                        找補之面積為「二點三坪」，依雙方『合作興建大樓契約
                        書』〔第三頁第六項第一款〕約定就「建物『房屋』價」
                        ，按雙方認可價目互為找補「以世騏在結算單上依市價分
                        列出土地價款及房屋價出示C1-3F 丁○○所有多分配房屋
                        三三點七八坪，房價壹佰捌拾伍萬折算建物每坪應為「五
                        四七六六元」計算，反訴原告丁○○多分配之上開建物應
                        給付反訴原告「十二萬五千九百六十元」，加上反訴原告
                        代墊代書登記費「一萬四千零九十元」，『減』反訴被告
                        應補貼丁○○八十六、八十七年度地價稅「一萬零六百六
                        十元」，再減反訴被告原應給付反訴原告土地增值稅「一
                        百五十一萬零三百八十七元」後，反訴被告尚應給付反訴
                        原告丁○○「土地增值稅「一百三十八萬零九百九十五元
                        」〔註：此數額依反訴狀摘錄─參見本院卷第二五六頁〕
                        。
              四、反訴被告世騏公司應給付反訴原告甲○○三十七萬四千二百四十
                  二元〔排除甲○○應返還保證金及借款抵銷，因保證金及借款期
                  尚未確定期日，就辦理貸款或轉售房屋之要件未成就〕：
                  〔一〕反訴原告甲○○依約應分配「合建房地」坐落臺北縣板橋
                        市○○路○段一四七號一樓及一五一號三樓房地，反訴被
                        告應給付交屋『前』之管理費外，應再於修繕期間即自九
                        十一年三月二十一日之翌日起至九十一年六月二十六日止
                        ，另為負擔上開修繕期間管理費；又附表貳所示之地價稅
                        、房屋稅，亦應由反訴被告給付反訴原告甲○○。
                  〔二〕依「合作興建大樓契約書」及「協議書」約定反訴原告陳
                        秋真應取合建房屋面積五十七坪〔含室內、陽台、當層梯
                        間走道面積〕。按反訴被告登記給甲○○合建房屋坐落臺
                        北縣板橋市○○路○段一四七號一樓面積為「二三點三八
                        坪」〔室內五九點二三平方公尺、陽台七點二七平方公尺
                        、當層梯間走道面積十點八平方公尺，合計七七點三平方
                        公尺〕，同址四川路一段一五一號三樓面積四八點一七坪
                        〔室內一二二點四七平方公尺、陽台一八點三九平方公尺
                        、當層梯間走道面積一八點三八平方公尺，合計一五九點
                        二四平方公尺〕，兩戶合計為「七一點五五坪」，應找補
                        之面積為「一四點五五坪」，依雙方『合作興建大樓契約
                        書』〔第三頁第六項第一款〕約定就「建物『房屋』價」
                        ，按雙方認可價目互為找補「以世騏在結算單上依市價分
                        列出土地價款及房屋價出示C1-3F 丁○○所有多分配房屋
                        三三點七八坪，房價壹佰捌拾伍萬折算建物每坪應為「五
                        四七六六元」計算，反訴原告甲○○多分配之上開建物應
                        給付反訴原告「七十九萬六千八百四十五元」，加上反訴
                        原告代墊代書登記費「一萬四千零九十元」，『減』反訴
                        被告應補貼甲○○八十六、八十七年度地價稅「一萬零六
                        百六十元」，再減反訴被告原應給付反訴原告土地增值稅
                        「一百一十七萬四千五百一十六元」後，反訴被告尚應給
                        付反訴原告甲○○「土地增值稅「三十七萬四千二百四十
                        二元」〔註：此數額依反訴狀摘錄─參見本院卷第二五八
                        頁〕。
              五、兩造於『合建大樓契約書』第四頁第十項第四款定，土地增值稅
                  ：由甲、乙雙方按取得之土地持分比例各自負擔。下載特約：土
                  地增值稅之換算辦法以林益傳所有〔地號七０八〕為基準計算。
                  如溢出部份返還甲方〔核算辦法以建物分配比率計算〕：
                  〔一〕兩造立約約定土地增值稅之計算返還方式之真意：係因立
                        約當時，反訴原告繼承系爭第七０二地號原權利人賴王〔
                        係先父－已過逝十七年〕之土地，因無從計起「前次栘轉
                        現值」而無法計算溢出之土地增值稅，故而兩造當時約定
                        以七０八地號〔大概與先父賴王同期年度購買之房地〕林
                        益傳有之土地〔指土地前次栘轉值〕為基準計算。
                  〔二〕不幸七０八地號地主林益傳於八十六年間死亡，反訴被告
                        竟於林益傳亡故後，合併後方〔地號六八八號歐昭松、張
                        武銘〕較低之土地公告現值〔每平方公尺六二０００元〕
                        之土地，再以平均後每平方公尺為八九二七０元為依據，
                        計算應返丁○○、甲○○二人共計二百三十一萬『六千九
                        百九十二』元。
                  〔三〕反訴原告所有土地於八十七年七月之公告現值為每平方公
                        尺「一０七五００」元，林益傳所有右開地段七０八地號
                        土地，於八十六年六月之公告現值為每平方公尺「一０六
                        七四三元」〔推算至八十七年度世騏公司計算土地增值稅
                        概算明細表之期日，右開七０八地號於八十七年度公告現
                        值為每平方公尺應為一０八七四三元〕。以世騏公司將右
                        開七０八地號林益傅所有之土地與右開地段第六八八地號
                        合併後，調降至每平方公尺「八九二七０元」計算，與雙
                        方合作興建大樓契約約定以〔七０八地號〕為基準計算顯
                        然有誤。
                  〔四〕反訴被告除未依兩造合作興建大樓契約書之本旨交付系爭
                        合建房屋〔至今仍受其假扣押查封在案〕之使用執照證明
                        及系爭房屋中庭大門鑰匙外，對系爭房屋之瑕疵擔保亦未
                        善盡責任，除反訴原告於反訴狀提附系爭四戶之修繕費外
                        ，尚有系爭房屋交屋前多處磁磚龜裂，反訴被告遺漏修換
                        及排給水堵塞，反訴被告未盡擔保房屋瑕疵責任〔以上參
                        見本院卷第三二一頁、第三二二頁〕。
    參、證據：提出─
          一、丁○○、甲○○之戶籍謄本各壹件〔附本院卷第一０三頁、第一０四
              頁〕。
          二、臺北縣政府工務局八十四板建字第八０五號建築執煦影本壹件〔附本
              院卷第一一六頁〕。
          三、劉鐘堆、乙○○簽立之合作興建大樓契約書影本壹件〔附本院卷第一
              一七頁至第一二０頁〕。
          四、甲○○、丁○○應受分配建物明細表〔附本院卷第一二一頁至第一二
              四頁〕。
          五、賴勝鎧、甲○○、丁○○於八十五年六月四日簽立之協議書影本壹件
              〔附本院卷第一二五頁，第二八九頁同〕。
          六、丁○○、甲○○於八十五年六月五日簽立之協議書影本壹件〔附本院
              卷第一二六頁，第二九０頁同〕。
          七、臺灣高等法院八十三年度重上更〔一〕字第一七六號和解筆錄本壹件
              〔附本院卷第一二七頁〕。
          八、丁○○、甲○○合建『應計』結算明細〔附本院卷第一二八頁至第一
              二九頁〕。
          九、呂美惠與世騏建設股份有限公司於八十八年六月四日簽立之不產買賣
              契約書影本壹件〔附本院卷第一三０頁、第一三一頁〕。
          十、世騏建設股份有限公司於臺灣高等法院九十年度重上字第四二二號案
              提出之「民事準備〔一〕狀」繕本壹件〔附本院卷第一七０頁、第一
              七一頁〕。
          十一、「『準』合作興建大樓契約書」影本壹件〔附本院卷第一八六頁至
                第一八八頁〕。
          十二、戊○○於八十五年四月二十九日『簽署』之分配表影本壹件〔附本
                院卷第一八九頁〕。
          十三、臺北縣政府工務局八十七年十一月六日八七北工建字第Ｂ二０一五
                號函影本壹件〔附本院卷第一九０頁、第一九一頁〕。
          十四、甲○○、丁○○之土地所有權狀影本貳件〔附本院卷第一九二頁〕
                。
          十五、丙○○於九十一年六月二十六日簽立收受鑰匙等之收據影本壹件〔
                附本院卷第二二四頁，第二七六頁同〕。
          十六、合作興建大樓契約書影本壹件〔附本院卷第二六０頁至第二六三頁
                〕。
          十七、臺灣高等法院九十年度重上字第四二二號民事判決影本壹件〔附本
                院卷第二六四頁至第二七三頁〕。
          十八、臺灣高等法院九十年度重上字第四二二號履勘筆錄影本壹件〔附本
                院卷第二七四頁、第二七五頁〕。
          十九、龜山迴龍郵局存證信函第四五號及收件回執影本各壹件〔附本院卷
                第二七七頁至第二八０頁〕。
          二十、文書院大廈管理委員會催繳管理費函影本壹件〔附本院卷第二八一
                頁〕。
          二一、板橋市○○路○段一四七號二樓及一四九號三樓修繕費明細影本〔
                權利人：丁○○，附本院卷第二八二頁、第二八三頁〕。
          二二、板橋市○○路○段一四七號二樓及一四九號三樓修繕期間管理費單
                據影本〔附本院卷第二八四頁〕。
          二三、同右門牌號之八十八、八十九、九十年度地價稅收據影本〔附本院
                卷第二八五頁至第二八七頁〕。
          二四、同右門牌號之八十九、九十、九十一年度房屋稅收據影本〔附本院
                卷第二八八頁〕。
          二五、合建房屋丁○○應取分配表影本〔附本院卷第二九一頁、第二九二
                頁〕。
          二六、世騏建設公司結算單影本〔附本院卷第二九三頁〕。
          二七、丁○○、甲○○土地增值稅計算明表〔附本院卷第二九四頁至第二
                九六頁〕。
          二八、板橋市○○路○段一四七號一樓及一五一號三樓修繕費明細影本〔
                附本院卷第二九七頁、第二九八頁〕
          二九、板橋市○○路○段一四七號一樓及一五一號三樓管理費影本〔附本
                院卷第二九九頁〕。
          三０、同右門牌號之八十八、八十九、九十年度地價稅收據影本〔附本院
                卷第三００頁至第三０二頁〕。
          三一、同右門牌號之八十九、九十、九十一年度房屋稅收據影本〔附本院
                卷第三０三頁〕。
          三二、合建房屋─甲○○應取分配明細表〔附本院卷第三０四頁〕。
          三三、右開地段第六八八地號土地之土地登記謄本影本〔附本院卷第三二
                四頁〕。
          三四、右開地段第七０八地號土地之土地登記謄本影本〔附本院卷第三二
                五頁〕。
          三五、右開地段第七０二地號土地之地價證明書影本〔附本院卷第三二六
                頁〕。
          三六、右開地段第七０二地號土地之土地登記謄本影本〔附本院卷第三二
                四頁〕。
          三七、二一山清潔工程行出具之收據影本壹件〔附本院卷第三二八頁〕。
          並聲請訊問證人戊○○〔參見本院卷第一七八頁〕、丙○○〔見本院卷第
          三五一頁〕。
    理    由
甲、兩造爭執要旨：
    〔甲〕本訴部份：
          壹、本訴原告起訴主張：兩造於八十六年〔應為八十五年─參見本院卷第
              十七頁〕六月四日簽訂合作興建大樓契約，由本訴被告等提供其所有
              坐落臺北縣板橋市○○段七０二地號土地應有部分三分之二，面積計
              一百一十四平方公尺，與本訴原告合作興建店鋪集合住宅大樓，本訴
              原告則負責興建房屋，房屋業興建完成，本訴被告二人實際分配而得
              之建物面積為共計一百六十七點三六坪，依兩造協議以建物底價每坪
              壹拾捌萬伍仟元打九三折計算結果，本訴被告二人原尚須給付本訴原
              告伍佰柒拾參萬玖仟伍佰捌拾捌元，暨本訴原告代本訴被告二人所墊
              付之代書費「貳萬捌仟壹佰捌拾元」。惟〔一〕本訴原告須補貼本訴
              被告二人地價稅共「貳萬壹仟參佰貳拾元」。〔二〕本訴原告需補貼
              本訴被告土地增值稅共「貳佰參拾壹萬貳仟零陸拾陸元」，執之抵銷
              後，本訴被告二人尚須給付本訴原告「參佰肆拾參萬肆仟參佰捌拾貳
              元。」，並以本訴被告二人應依民法第二百七十一條規定平均分擔該
              金額，爰訴請本訴被告每人給付本訴原告壹佰柒拾壹萬柒仟壹佰玖拾
              壹元，暨遲延利息。
          貳、本訴被告則以：〔一〕本訴原告以『虛灌』建物面積『壹拾陸點玖參
              坪』計價結算，其結算方式暨應返還與本訴被告之土地增值稅額，均
              有錯誤。〔二〕本訴原告尚未交付系爭建物與本訴被告，且本訴被告
              二人係不同之權利主體，應分別計算而非平均分擔找補房價。〔三〕
              本訴被告依約分得之建物面積，不含『騎樓、公設及露台』之面積，
              本訴被告丁○○受分配之臺北縣板橋市○○路○段一四七樓「縮水『
              壹點玖捌坪』」，同上址一四九號三樓僅多受分配『貳點參坪』，本
              訴被告甲○○受分配之右址一四七號一樓面積「縮水『陸點陸貳坪』
              」，右址一五一號三樓僅多受分配「壹肆點伍伍坪」。〔四〕兩造認
              可以「建物」計價找補，本訴原告以每坪壹拾捌萬伍仟元計價找補，
              未符兩造約定之真意。〔五〕本訴原告以林益傳死亡後之『平均地價
              』〔降低土地現值〕計算土地增值稅，係錯誤不實。〔五〕本訴原告
              於臺灣高等法院九十年度重上字第四二二號案中，亦自承應以「建物
              」底價計算找補等為辯，爰求為判決駁回本訴原告之訴。
    〔甲〕反訴部份：
          壹、反訴原告起訴主張：兩造於八十五年六月四日簽立「合作興建大樓契
              約書」及「但書特約」。然改建完成，反訴原告等除發現反訴被告世
              騏公司未依約履行合建條款及『特約一樓、二樓』面積嚴重縮水外，
              反訴原告等因未接受世騏公司新負責人乙○○以『虛灌』面積坪數及
              錯誤計價方式結算而『被拒交屋』。臺灣高等法院受命法官於九十一
              年三月二十一日至現場履勘時，戶戶均無水電可供外，屋內一片髒污
              ，琉璃銅化大門銹蝕不堪，屋內嚴重漏水，牆壁處處龜裂，磁磚玻璃
              破損... 更甚有未按裝對講機、水龍頭、落水口網蓋及落地門窗等之
              情狀，縱反訴被告於該案之訴訟代理人羅律師於履勘當日，同意先交
              付系爭房地所有權狀、鑰匙〔房屋使用執照證明至今尚未交付〕，難
              以立即供人居住，顯無交屋之實。反訴被告『受命申復』水電及向反
              訴原告取得舊鑰匙整修系爭房屋，遲至九十一年六月二十六日才完成
              完工交屋，正確交屋日應是九十一年六月二十六日。反訴被告雖派人
              前往修繕房屋尚有多處瑕疵〔三樓銅化大門銹蝕不堪，世騏公司是以
              局部噴漆遮掩〕，未盡修換責任，反訴原告履催未獲置理。反訴被告
              是在九十一年六月二十六日交屋之前，對系爭合建房屋負有瑕疵擔保
              完全責任及負擔損益、費用，爰提起反訴，依序訴請反訴被告給付附
　　　　　　　表壹、貳所示之「房屋瑕疵修繕費及修繕期間管理費」、「地價稅」
　　　　　　　、「房屋稅」及「土地增值稅」。
          貳、反訴被告則以：〔一〕反訴被告業於九十一年三月二十一日交付系爭
              房屋之鑰匙、土地及建物所有權狀、使用執照證明文件予反訴原告，
              自生交付前揭合建房屋與反訴原告之效力，交屋後之管理費本應由反
              訴原告等自行負擔，反訴原告請求反訴被告負擔九十一年三月二十一
              日至九十一年六月二十六日修繕期間之管理費並無理由。〔二〕否認
              上揭房屋有反訴原告所舉之瑕疵存在。〔三〕雙方約定於反訴原告將
              地上物騰空交予反訴被告後各自按分得之土地持分比例負擔地價稅，
              系爭土地既係由反訴原告等分配房屋取得，並依房屋主建物面積計算
              土地持分登記於反訴原告二人名下，其後因系爭土地所生之地價稅即
              應由反訴原告二人負擔，伊無權再向反訴被告請求。〔四〕反訴原告
              二人既為系爭房屋之所有權人，依稅法規定，其即為納稅義務人，系
              爭房屋所生之房屋稅本應由反訴原告二人負擔，反訴原告無權向反訴
              被告請求。〔五〕反訴被告應給付反訴原告等之土地增值稅貳佰參拾
              壹萬貳仟零陸拾壹元〔丁○○為壹佰伍拾壹萬貳仟貳佰貳拾伍元，陳
              秋真為柒拾玖萬玖仟佰肆拾壹元〕部分，反訴被告已於本訴請求金額
              中自動減除，反訴原告不得再向反訴被告請求。〔五〕反訴原告計算
              土地增值稅之方法係以十二層計算，惟實際建蓋之層數為十四層，反
              訴原告以十二層計算，顯然有誤。〔六〕如依反訴原告所指以林益傳
              所有七Ｏ八地號土地於五十三年間之價值作為前次移轉現值，則五十
              三年間之平均地權物價指數應為579.4%，而非反訴原告所指之400  %
              ，其平均地權物價指數以400%計算，亦有違誤等為辯，爰求為判決駁
              回反訴原告之訴。
乙、得心證之理由：
    壹、本訴原告起訴主張兩造於八十六年〔應為八十五年─參見本院卷第十七頁〕
        六月四日簽訂合作興建大樓契約，由本訴被告等提供其所有坐落臺北縣板橋
        市○○段七０二地號土地應有部分三分之二，面積計一百一十四平方公尺，
        與本訴原告合作興建店鋪集合住宅大樓壹節，與反訴原告主張「兩造於八十
        五年六月四日簽立『合作興建大樓契約書』之旨相符，復據兩造提出「合作
        興建大樓契約書影本」為據〔附本院卷第十頁至第二三頁，第二六０頁至第
        二六三頁〕，堪認本訴原告主張之此部份事實為真正。
    貳、關於兩造於「合作興建大樓契約」約定本訴被告〔反訴原告〕分配之建物有
        否包括『騎樓、公設』等面積暨本訴原告實際分得之建物坪數究為若干。查
        ：
        一、依兩造所簽本件合作興建大樓契約第六條第一款之約定：建築分配以甲
            方〔本訴被告即反訴原告〕提供之基地興建地上十四層、地下二層大樓
            ，甲、乙〔本訴原告即反訴被告〕雙方分配，甲方可由一至七層任選一
            百三十四坪，其餘歸乙方所有。分配含室內、陽台及當層樓電梯間、走
            道等面積等語〔參見本院卷第一二頁〕，依其文義，僅係兩造對於分配
            面積、範圍為約定，尚不足界定兩造確有將公共設施、騎樓排除於分配
            範圍之外之合意，且上揭約款中所謂「當層樓電梯間、走道」等部分，
            乃屬專有部分以外之其他部分及不屬專有之附屬建築物，而供共同使用
            之共用部分，即一般大眾所認知之「公共設施，簡稱公設」，足見兩造
            間確有將「公設」列為分配範圍之約定，而所謂「當層樓電梯間、走道
            」等部分，綜合上開合作興建大樓契約前後文義以觀，亦僅足認係「公
            設」項目之例示，要無將部分公設予以包括，其餘公設則悉數排除之意
            。否則，即有違建築業界成本分擔之考量，且如所有合建地主或購買戶
            均不願分擔公共設施部分之面積，只願坐享公共設施之成果，而將所有
            公共設施之面積推由建設公司承擔並繳納稅款，寧有是理？況於一般購
            屋時，全體住戶既須依所購房屋面積之比例分擔所有公共設施之面積，
            則於地主因合建而受分配房屋之情形，更屬當然。是本訴被告〔反訴原
            告〕依上開約定之文義主張「本訴被告依約分得之建物面積，不含『騎
            樓、公設』之面積」，即殊屬無據。
        二、次就本訴原告提出之前開建物登記謄本之各項記載以觀，不僅載有層次
            面積、附屬建物面積，亦列有共同使用部分之面積〔參見本院卷第六一
            頁至第六四頁〕，參酌兩造於上開合作興建大樓契約第六條第一款之末
            亦約定：「分配之面積以地政機關登記面積為準」等語，既有別於「以
            樓地板面積為準，或室內面積」之分配依據，自係將建物登記謄本上所
            載列之各項面積均予包括計算，亦見兩造間之合作興建大樓契約就本訴
            被告〔反訴原告〕應分得之建物面積並未將公共設施、騎樓之面積加以
            除外，甚為顯然。
        三、本訴被告〔反訴原告〕所分得C1－1F部分〔即四川路一段一四七號一樓
            〕，因本訴被告〔反訴原告〕要求變更樓梯位置，使C2－2F〔即四川路
            一段一四七號二樓〕得利用變更後樓梯直接出入四川路，乃致地政機關
            將原本應測繪於C1－1F之部分騎樓面積及一層面積合計六點一八平方公
            尺登載於C2－2F內。惟此變更係應本訴被告〔反訴原告〕之要求所為等
            情，有兩造八十六年四月十六日會議紀錄及其更改附圖二及C1－1F與C2
            －2F之建物測繪成果圖暨該建物登記簿謄本附卷可按〔參見本院卷第六
            五頁至第六九頁〕，復為兩造所不爭。該一層三點Ｏ八平方公尺及騎樓
            三點一Ｏ平方公尺係因本訴被告〔反訴原告〕要求改變樓梯位置，導致
            原本應登記於一樓之面積登記於二樓，因此應將一層面積五九點二三平
            方公尺加上登記於二樓之三點Ｏ八平方公尺〔即六二點三一平方公尺〕
            ，一樓騎樓面積應為十二點七七平方公尺加上登記於二樓之三點一Ｏ平
            方公尺〔即十五點八七平方公尺〕，二層則為七五點一七平方公尺〔參
            見本院卷第六一頁、第六二頁附建物登記謄本─詳如附表參編號一、二
            〕。
        四、再查，兩造約定「土地及建物權利分配：１、建築：建築分配以甲方〔
            即本訴被告二人〕提供之基地興建地上壹拾肆層地下貳層大樓，甲、乙
            雙方分配甲方可由壹至柒層任選壹佰參拾肆坪面積，其餘歸乙方〔即本
            訴原告〕所有。分配含室內、陽台及當層樓電梯間、走道等面積。另地
            下一、二層甲方共可分得五個法定平面式二大停車位〔地下壹層參個、
            地下貳層貳個〕，其餘歸乙方所有。不足一戶時，則按雙方認可之價目
            表互相找補，... 」，據此約定意旨，停車位所在之共同使用部份〔即
            附表參所示建號第二六五八號〕自不計入本訴被告應分得之「壹佰參拾
            肆坪」內。又原告主張「... 露台面積，依雙方約定不納入分配面積，
            因此扣除」，本此意旨，附表參編號三、四所示「露台」面積亦不計入
            本訴被告應分得之「壹佰參拾肆坪」內。綜此，參照本訴原告提出系爭
            建物登記溥謄本〔參見本院卷第六一頁至第六四頁〕，折計本訴被告〔
            即反訴原告〕分得之坪數為附表參所示之「參壹點壹陸捌坪」、「參貳
            點零柒坪」、「伍參點壹參柒坪」、「伍壹點陸陸坪」，合計為「壹陸
            捌點零參伍坪」〔詳如附表參，本訴原告主張以「壹陸柒點參陸坪」計
            算找補，扣除本訴被告貳人依合作興建大樓契約可分得之「壹參肆坪」
            ，本訴原告主張本訴被告二人多分得之坪數確為「參參點參陸坪」〕；
            本訴被告〔反訴原告〕主張「本訴原告以『虛灌』建物面積『壹拾陸點
            玖參坪』計價結算，有錯誤。」、「本訴被告依約分得之建物面積，不
            含『騎樓、公設』之面積，... 」、「本訴被告丁○○受分配之臺北縣
            板橋市○○路○段一四七樓縮水『壹點玖捌坪』」，同上址一四九號三
            樓僅多受分配『貳點參坪』，本訴被告甲○○受分配之右址一四七號一
            樓面積縮水『陸點陸貳坪』」等云云，即嫌無據。
        五、依合作興建大樓契約應由本訴被告〔反訴原告〕取得之土地，業於「八
            十八年二月二十六日」由本訴被告〔反訴原告〕取得所有權「應有部份
            」，此有系爭土地登記謄本足參〔參見本院卷第五八頁、第五九頁〕。
            又附表參所示建物，業於「八十七年十月十五日」由本訴被告〔反訴原
            告〕取得所有權，復有建物登記簿謄本足佐〔參見本院卷第六十一頁至
            第六十四頁〕。
    參、臺灣高等法院受理九十年度重上字第四二二號兩造間返還保證金一案，於九
        十一年三月二十一日對系爭房屋為現場履勘時，反訴被告業交付附表參所示
        房屋之鑰匙、土地及建物所有權狀等予反訴原告，此有反訴原告提出「臺灣
        高等法院九十年度重上字第四二二號履勘筆錄影本壹件」足稽〔附本院卷第
        二七四頁、第二七五頁〕，自生交付前揭合建房屋予反訴原告之效力，雖嗣
        後反訴原告因前揭合建房屋有瑕疵，請求反訴被告補正瑕疵，而將鑰匙交付
        予反訴被告進行補正，亦不因而影響反訴被告業已交付前揭房屋之效力。反
        訴原告固以「臺灣高等法院受命法官於九十一年三月二十一日至現場履勘時
        ，戶戶均無水電可供外，屋內一片髒污，琉璃銅化大門銹蝕不堪，屋內嚴重
        漏水，牆壁處處龜裂，磁磚玻璃破損... 更甚有未按裝對講機、水龍頭、落
        水口網蓋及落地門窗等之情狀，...   難以立即供人居住，顯無交屋之實。
        ... 遲至九十一年六月二十六日才完成完工交屋，... 」云云置辯，惟此乃
        屬反訴被告應否負瑕疵擔保責任之爭議，與交屋完成與否係屬二事，而反訴
        被告交付系爭房屋後，因有房屋瑕疵，而復自反訴原告取得房屋鑰匙，迨至
        九十一年六月二十六日始再返還鑰匙，此係為補正瑕疵而為，並無占有之意
        思，自與交付房屋無關，從而反訴原告上開主張，應屬誤會。
    肆、關於兩造於「合作興建大樓契約」約定找補之計價基礎：
        一、查兩造約定「... 不足一戶時，則按『雙方認可』之『價目表』互相找
            補，... 」〔參見本院卷第十二頁〕，析上項約定意旨，自係依兩造「
            合意」之「價目表」為找補之依據。據此，找補之每坪單價究為若干，
            當就兩造關於每坪找補單價有無合意為斷。
        二、查本訴原告主張「依八十五年十一月二十二日合建會議記錄決議事項第
            一點記載『各筆地號地主，分屋面積如不足一戶時以今晚建方所提供之
            底價表打九三折計算至一戶為止計算找補。』，該會議記錄及底價表並
            經各地主簽署同意，則兩造找補計算時，自應以該底價表所載以每坪房
            地總價十八點五萬打九三折計算。」；本訴被告則以「兩造認可以『建
            物』計價找補，本訴原告以每坪壹拾捌萬伍仟元計價找補，未符兩造約
            定之真意。」，兩造對之自有爭執。查：
            〔一〕本訴原告主張八十五年十一月二十二日合建會議記錄決議事項第
                  一點記載『各筆地號地主，分屋面積如不足一戶時以今晚建方所
                  提供之底價表打九三折計算至一戶為止計算找補。』，固據本訴
                  原告提出上開會議紀錄及底價表影本為據〔參見本院卷第七０頁
                  、第七一頁〕。惟本訴被告〔即反訴原告〕甲○○並未出席與會
                  ，出席與會者，僅本訴被告丁○○，此有上開會議紀錄及底價表
                  影本為據〔參見本院卷第七０頁、第七一頁〕。自難認本訴被告
                  甲○○與本訴原告「就兩造關於每坪找補單價有何『合意』」。
            〔二〕本訴被告丁○○固參與右開會議，並簽署上開會議紀錄及底價表
                  〔參見本院卷第七０頁、第七一頁〕，惟查，本訴被告分得附表
                  參所示房屋，係坐落於該址一、二、三樓〔參見附表參〕，本訴
                  原告提出之上開「底價表」關於「二樓」部份係「空白」〔參見
                  本院卷第七一頁〕，即無從查悉「二樓」之底價究若干，且「一
                  樓」、「三樓」之底價各不相同，有上開底價表足稽，實難認兩
                  造業已合意以「每坪房地總價十八點五萬打九三折計算」找補全
                  部差額坪數。
            〔三〕本訴原告請求本訴被告找補之「參參點參陸坪」，係以本訴被告
                  分得附表參所示一、二、三樓面積之「壹陸柒點參陸坪」扣除本
                  訴被告貳人依合作興建大樓契約可分得之「壹參肆坪」而得，業
                  見前述，求為找補之「參參點參陸坪」，實無從區分究坐落於一
                  樓或二樓或三樓，析索之，於本訴原告與本訴被告甲○○、賴勝
                  龍，共同「議定」找補之單價前，但憑本訴被告丁○○參與本訴
                  原告上項「會議」，無從斷言兩造合意以「每坪房地總價十八點
                  五萬打九三折計算」找補，本訴原告斯項主張，即不足採。
            〔四〕如前述，系爭找補之每坪單價究為若干，當就兩造關於每坪找補
                  單價有無合意為斷。本訴被告主張「兩造認可以『建物』計價找
                  補」，亦非有據。兩造關於每坪找補單價究為若干，仍待兩造依
                  系爭「合作興建大樓契約」約定之本旨協議決之。
    伍、關於本訴原告訴請本訴被告給付部份：
        如前述，兩造間關於每坪找補單價究為若干，仍待兩造依系爭「合作興建大
        樓契約」約定之本旨協議決之。本訴原告主張以「每坪房地總價十八點五萬
        打九三折計算」找補，自非有據。於兩造協議「每坪找補單價」前，無從核
        計本訴被告應找補本訴原告若干金額。本訴原告據其主張之每坪找補單價計
        算，並請求〔一〕本訴被告甲○○應給付本訴原告壹佰柒拾壹萬柒仟壹佰玖
        拾壹元，及自起訴狀繕本送達之翌日〔即民國九十年九月一日〕起至清償日
        止，按年息百分之五計算之利息。〔二〕本訴被告丁○○應給付本訴原告壹
        佰柒拾壹萬柒仟壹佰玖拾壹元，及自起訴狀繕本送達之翌日〔即民國九十年
        九月一日〕起至清償日止，按年息百分之五計算之利息等，核非有據，不應
        准許。
    陸、關於反訴原告請求反訴被告給付部份：
        一、臺灣高等法院受理九十年度重上字第四二二號兩造間返還保證金一案，
            於九十一年三月二十一日對系爭房屋為現場履勘時，反訴被告業交付附
            表參所示房屋之鑰匙、土地及建物所有權狀等予反訴原告，此有反訴原
            告提出「臺灣高等法院九十年度重上字第四二二號履勘筆錄影本壹件」
            足稽〔附本院卷第二七四頁、第二七五頁〕，自生交付前揭合建房屋予
            反訴原告之效力，雖嗣後反訴原告因前揭合建房屋有瑕疵，請求反訴被
            告補正瑕疵，而將鑰匙交付予反訴被告進行補正，亦不因而影響反訴被
            告業已交付前揭房屋之效力。反訴原告主張「臺灣高等法院受命法官於
            九十一年三月二十一日至現場履勘時，戶戶均無水電可供外，屋內一片
            髒污，琉璃銅化大門銹蝕不堪，屋內嚴重漏水，牆壁處處龜裂，磁磚玻
            璃破損... 更甚有未按裝對講機、水龍頭、落水口網蓋及落地門窗等之
            情狀，... 難以立即供人居住，顯無交屋之實。... 遲至九十一年六月
            二十六日才完成完工交屋，... 」云云，惟此乃屬反訴被告應否負瑕疵
            擔保責任之爭議，與交屋完成與否係屬二事，而反訴被告交付系爭房屋
            後，因有房屋瑕疵，而復自反訴原告取得房屋鑰匙，迨至九十一年六月
            二十六日始再返還鑰匙，此係為補正瑕疵而為，並無占有之意思，自與
            交付房屋無關，從而反訴原告上開主張，應屬誤會。
        二、反訴原告請求反訴被告給付「合建房屋瑕疵損害金」部份：
            反訴原告主張「反訴被告雖派人前往修繕房屋尚有多處瑕疵及大門〔三
            樓銅化大門銹蝕不堪，世騏公司是以局部噴漆遮掩〕，未盡修換責任，
            反訴原告履催未獲置理。」，乃請求反訴被告給付附表壹編號一、附表
            貳編號一所示之「合建房屋瑕疵損害金」；反訴被告則以「否認上揭房
            屋有反訴原告所舉之瑕疵存在。」為辯。查：
            〔一〕臺灣高等法院前往現場履勘時，關於附表參「一四七號二樓部份
                  」勘驗結果係「已被斷水、斷電，右側壁漏水〔約十乘以六十公
                  分之壁癌〕，其餘牆壁多處龜裂，後門無鑰匙。」〔參見本院卷
                  第二七四頁反面〕，並無反訴原告提出之「估價單」開列之「前
                  陽台水龍頭、後陽台水龍頭、廚房水龍頭、後陽台紗窗及手把、
                  鐵捲門外壁鎖」〔參見本院卷第二八二頁〕等方面之瑕疵；關於
                  「一四七號一樓部份」，勘驗結果係「靠廁所之牆面有裂痕長約
                  四公分」〔參見本院卷第二七四頁反面〕，並無反訴原告提出之
                  「估價單」開列之「後陽台水龍頭、廁所磁磚破損、廚房水龍頭
                  、後陽台紗窗門把、廁所蓮蓬頭、廚房單槍水龍頭」〔參見本院
                  卷第二九七頁〕等方面之瑕疵；「一四九號三樓部份」勘驗結果
                  係「對講機缺、冷氣孔玻璃破損、主臥〔室〕落地窗無法關閉、
                  客廳落地窗無法裝上。」〔參見本院卷第二七五頁〕，並無反訴
                  原告提出之「估價單」開列之「琉璃銅門、落地『紗』窗、前陽
                  台水龍頭、後陽台水龍頭、浴缸蓮蓬頭、洗臉盆單槍水龍頭、手
                  把、廚房壁磚破裂」〔參見本院卷第二八三頁〕等方面之瑕疵，
                  反訴原告主張上開房屋『尚有』右開估價單開列之疵疵，已難憑
                  信。又反訴原告係於「九十一年三月二十一日」受領反訴被告交
                  付上開房屋，卻稽延至「九十一年六月二十七日」始以龜山迴龍
                  郵局存證信函通知反訴被告關於上開估價單所列之瑕疵，此有上
                  開存證信函足佐〔附本院卷第二七七頁至第二八０頁〕，苟有反
                  訴原告主張上引估價單所列之瑕疵，依通常之檢查即能發見，乃
                  竟於相距參月有餘後始以上開存證信函通知反訴被告，顯未依通
                  常程序從速檢查其所受領之物並即通知反訴被告，類推民法第三
                  百六十條第一、二項規定意旨，亦應認反訴原告承認所受領之系
                  爭房屋，凡此，不能認反訴原告得據右開估價單記載情形請求反
                  訴被告履行瑕疵擔保責任。
            〔二〕關於右址「一五一號三樓」，勘驗結果係「前陽台紗窗破損、主
                  臥浴室磁磚龜裂，另間浴室亦有磁磚破裂、天花板漏水、大門及
                  其他門有配件生鏽損壞狀況，其中一房間無鑰匙。」〔參見本院
                  卷第二七四頁反面〕，並無反訴原告提出之「估價單」開列之「
                  琉璃銅門、前陽台水龍頭、後陽台水龍頭、房間玻璃損、蓮蓬頭
                  、洗臉盆單槍水龍頭、廚房水龍頭」〔參見本院卷第二九八頁〕
                  等方面之瑕疵，此部份與前述〔一〕之結論同；至上開估價單開
                  列「廁所天花板一間，參仟伍佰元」部份，析記載意旨，係指「
                  更換廁所天花板」耗資「參仟伍佰元」，惟右開勘驗筆錄勘得之
                  瑕庛係「天花板『漏水』」，漏水之源應在「天花板上之『供、
                  排』水管」，不在天花板本身，不能認反訴原告更換之天花板係
                  前開勘驗筆錄勘得之瑕疵，此部份亦與前述〔一〕之結論同；又
                  前開估價單記載「廁所壁磚『圖案』貳塊，柒佰元」部份〔參見
                  本院卷第二九八頁〕，審酌臺灣高等法院前去勘驗時即勘得磁磚
                  龜裂、磁磚破裂，暨證人即反訴被告差往修補右開房屋之丙○○
                  到庭證稱：「『玻璃』磚部份，....只換到剩下壹塊，... 」，
                  固足認反訴原告主張「廁所壁磚『圖案』貳塊」「龜裂、破裂」
                  ，惟以反訴原告提出前開估價單記載「廁所壁磚『圖案』貳塊」
                  ，修復費用僅「柒佰元」酌之，其減少附表參所示房屋之價值、
                  通常效用或契約預定效用之程度，無關重要，依民法第三百五十
                  四條第一項但書規定「不得視為瑕疵」。
        二、反訴原告請求反訴被告給付「修繕期間管理費」部份：
            反訴被告已「於九十一年三月二十一日」交屋與反訴原告，業見前述，
            交屋後之管理費本應由反訴原告等自行負擔，反訴原告請求反訴被告負
            擔九十一年三月二十一日至九十一年六月二十六日修繕期間之管理費〔
            如附表壹編號二、附表貳編號二〕，自非有據。
        三、反訴原告請求反訴被告給付「合建房屋之地價稅、房屋稅」部份：
            〔一〕地價稅部份：
                  兩造合作興建大樓契約書第十條約定「地價稅：甲方〔即反訴原
                  告〕將土地地上物騰空交予乙方〔即反訴被告〕前由甲方負擔，
                  其後按甲、乙雙方分得之土地持分比例各自負擔。」，足見雙方
                  約定於反訴原告將地上物騰空交予反訴被告後各自按分得之土地
                  持分比例負擔，系爭土地業於「八十八年二月二十六日」依上項
                  約定由反訴原告取得所有權「應有部份」，此有反訴被告提出之
                  系爭土地登記謄本足參〔參見本院卷第五八頁、第五九頁〕。又
                  附表參所示建物，業於「八十七年十月十五日」由反訴原告取得
                  所有權，復有建物登記簿謄本足佐〔參見本院卷第六十一頁至第
                  六十四頁〕，改建前之原地上物，應早於「八十七年十月十五日
                  」『前』即已騰空，土地並交予反訴被告，按諸上開約定，此後
                  之地價稅應依「分得之土地持分比例各自負擔」。附表壹、貳所
                  示八十八年、八十九年、九十年度之地價稅，即應由反訴原告自
                  己負擔，其訴請反訴被告給付上開地價稅，自非有據。
            〔二〕房屋稅部份：
                  房屋稅向房屋所有人徵收之，房屋稅條例第四條第一項前段定有
                  明文。兩造合作興建大樓契約書就之並未另有約定如何『分擔』
                  ，即應由房屋所有人依房屋稅條例上開規定負納稅義務。查附表
                  參所示房屋業於「八十七年十月十五日」由反訴原告取得所有權
                  ，業見前述，自斯時起，反訴原告即應負擔系爭房屋稅，其訴請
                  反訴被告給付附表壹、貳所示八十九年、九十年、九十一年之房
                  屋稅，亦非有據。
        四、關於反訴原告訴請反訴被告貼補「土地增值稅」部份：
            〔一〕系爭合作興建大樓契約書第十條約定「... ４、土地增值稅：由
                  甲、乙雙方按取得之土地持分比例各自負擔。增值稅之換算辦法
                  以林益傳所有〔地號七０八〕為基準計算。如溢出部分返還甲方
                  。〔核算辦法以建築物分配比率計算〕」〔參見本院卷第十三頁
                  〕，兩造關於右開土地增值稅之計算基準暨應貼補反訴原告之金
                  額，固有爭執。但，「反訴原告」主張反訴被告原應貼補反訴原
                  告丁○○土地增值稅「壹佰伍拾壹萬零參佰捌拾柒元」〔參見本
                  院卷第三五六頁〕，貼補反訴原告甲○○「壹佰壹拾柒萬肆仟伍
                  佰壹拾陸元」〔參見本院卷第二五八頁〕；「反訴被告」則主張
                  其原應貼補反訴原告丁○○土地增值稅「壹佰伍拾壹萬貳仟貳佰
                  貳拾伍元」，貼補反訴原告甲○○「柒拾玖萬玖仟捌佰肆拾壹元
                  」〔參見本院卷第三四六頁〕；查，兩造一致認反訴被告應貼補
                  反訴原告「土地增值稅」，執兩造主張之上項金額較之，堪認「
                  反訴被告應貼補反訴原告『丁○○』土地增值稅『壹佰伍拾壹萬
                  零參佰捌拾柒元』」、「反訴被告應貼補反訴原告『甲○○』土
                  地增值稅『柒拾玖萬玖仟捌佰肆拾壹元』」部份，為兩造不爭。
                  據此，應認反訴被告就上項不爭執之金額，確有給付與反訴原告
                  之義務。
            〔二〕反訴原告丁○○主張「反訴被告代墊代書登記費『壹萬肆仟零玖
                  拾元』，反訴原告甲○○亦主張「反訴被告代墊代書登記費『壹
                  萬肆仟零玖拾元』〔參見本院卷第二五六頁、第二五七頁〕，與
                  反訴被告主張其為反訴原告貳人代墊代書費合計「貳萬捌仟壹佰
                  捌拾元」之意旨相符，復有反訴被告提出之「代書費收據影本壹
                  件」足參〔附本院卷第七二頁至第七八頁〕，信反訴原告此部份
                  主張為真正，則反訴原告即有償還上項代書費與反訴被告之義務
                  ，上項代書費與前開反訴被告應貼補之土地增值稅，其給付種類
                  相同，均已屆清償期，反訴原告主張二者相加減〔參見本院卷第
                  二五六頁、第二五七頁〕，其真意即在主張「抵銷」，核無不合
                  ，經與前述『無爭執部份』之「土地增值稅」「抵銷」後，上開
                  兩造『無爭執部份』「反訴被告尚應貼補反訴原告『丁○○』土
                  地增值稅『壹佰肆拾玖萬陸仟貳玖拾柒元』」、「反訴被告尚應
                  貼補反訴原告『甲○○』土地增值稅『柒拾捌萬伍仟柒佰伍拾壹
                  元』」。
            〔三〕茲反訴原告丁○○、甲○○依序訴請反訴被告給付土地增值稅額
                  「壹佰參拾捌萬零玖佰玖拾伍元」、「參拾柒萬肆仟貳佰肆拾元
                  」〔參見本院卷第二五七頁、第二五八頁〕，仍未逾前述「無爭
                  執部份經抵銷後之餘額」，反訴原告丁○○、甲○○於上開範圍
                  內，依序聲明判令反訴被告給付「壹佰參拾捌萬零玖佰玖拾伍元
                  」、「參拾柒萬肆仟貳佰肆拾元」，即屬有據，應予准許。
            〔四〕至反訴原告另主張反訴被告應補貼其等貳人八十六、八十七年度
                  地價稅各「壹萬零陸佰陸拾元」，反訴原告之意旨係將之加總於
                  右開土地增值稅額中〔參見本院卷第二五六頁、第二五七頁〕，
                  並未單獨聲明反訴被告另為此部份給付；又關於附表參所示建物
                  應找補部份，以兩造關於每坪找補單價究為若干，仍待兩造依系
                  爭「合作興建大樓契約」約定之本旨協議決之，業見前述，反訴
                  原告一己主張以每坪「伍萬肆仟柒佰陸拾陸元」計算找補，即非
                  有據，於議定找補單價『前』，無從審究應找補之確切金額而與
                  右開「土地增值稅額」『抵銷』，就此部份，尚不能為兩造利或
                  不利之認定。
    柒、從而，本訴原告之訴為無理由，應予駁回；反訴原告丁○○、甲○○依序訴
        請反訴被告給付「壹佰參拾捌萬零玖佰玖拾伍元」、「參拾柒萬肆仟貳佰肆
        拾元」暨該部份遲延利息，即屬有據，應予准許。逾此範圍之請求，為無理
        由，應予駁回。
    捌、本件事證已臻明確，兩造其餘攻擊防禦方法，經本院審酌後，或與本件之爭
        點無涉，或對本件判決之勝負不生影響，爰不逐一論列，附此敘明。
丙、假執行部份：
    壹、本訴原告受敗訴判決，其假執行之聲請，失所依據，併予駁回。
    貳、反訴被告雖聲明「如受不利益判決，願供擔保，請准宣告免為假執行。」，
        惟反訴原告未聲請宣告假執行，即無以為准否免為假執行之諭知，附此敘明
        。
丁、結論：本訴原告之訴為無理由，反訴原告之訴壹部為有理由，壹部為無理由，第
    七十八條、第七十九條但書、第八十五條第一項前段，判決如主文。
中　　　華　　　民　　　國　　九十一　　年　　　十　　　月　　三十一　　日
                                臺灣板橋地方法院民事第二庭
~B法　　　官　陳福來
右為正本係照原本作成。
如對本判決上訴，須於判決送達後廿日內向本院提出上訴狀。
中　　　華　　　民　　　國　　九十一　　年　　　十　　　月　　三十一　　日
~B法院書記官　李威賜
~F0
~T40
附表壹─反訴原告丁○○訴求之給付：
┌──┬────┬─────┬────┬──────────┬─────┐
│編號│金    額│利息起迄日│年    息│摘                要│備      註│
│    │新台幣元│          │        │                    │          │
├──┼────┼─────┼────┼──────────┼─────┤
│一  │  28180.│91/09/06起│百分之五│合建房屋瑕疵損害金  │          │
│    │        │至清償日止│        │                    │          │
├──┼────┼─────┼────┼──────────┼─────┤
│二  │  16979.│91/09/06起│百分之五│修繕期間管理費      │          │
│    │        │至清償日止│        │                    │          │
├──┼────┼─────┼────┼──────────┼─────┤
│三  │   7081.│88/12/14起│百分之五│八十八年度地價稅    │          │
│    │        │至清償日止│        │                    │          │
├──┼────┼─────┼────┼──────────┼─────┤
│四  │   7112.│89/12/14起│百分之五│八十九年度地價稅    │          │
│    │        │至清償日止│        │                    │          │
├──┼────┼─────┼────┼──────────┼─────┤
│五  │   7142.│90/11/27起│百分之五│九十年度地價稅      │          │
│    │        │至清償日止│        │                    │          │
├──┼────┼─────┼────┼──────────┼─────┤
│六  │  31251.│89/06/01起│百分之五│八十九年度房屋稅    │          │
│    │        │至清償日止│        │                    │          │
├──┼────┼─────┼────┼──────────┼─────┤
│七  │  30721.│90/05/31起│百分之五│九十年度房屋稅      │          │
│    │        │至清償日止│        │                    │          │
├──┼────┼─────┼────┼──────────┼─────┤
│八  │  28249.│91/05/30起│百分之五│九十一年度房屋稅    │          │
│    │        │至清償日止│        │                    │          │
├──┼────┼─────┼────┼──────────┼─────┤
│九  │0000000.│91/09/18起│百分之五│合建土地之土地增值稅│          │
│    │        │至清償日止│        │                    │          │
└──┴────┴─────┴────┴──────────┴─────┘
附表貳─反訴原告甲○○訴求之給付：
┌──┬────┬─────┬────┬──────────┬─────┐
│編號│金    額│利息起迄日│年    息│摘                要│備      註│
│    │新台幣元│          │        │                    │          │
├──┼────┼─────┼────┼──────────┼─────┤
│一  │  33380.│91/09/06起│百分之五│合建房屋瑕疵損害金  │反訴原告將│
│    │        │至清償日止│        │                    │本附表編號│
│    │        │          │        │                    │一、二合計│
│    │        │          │        │                    │為「51126 │
│    │        │          │        │                    │元」。    │
├──┼────┼─────┼────┼──────────┼─────┤
│二  │  17756.│91/09/06起│百分之五│合建房屋瑕疵損害金  │          │
│    │        │至清償日止│        │                    │          │
├──┼────┼─────┼────┼──────────┼─────┤
│三  │   6827.│88/12/14起│百分之五│八十八年度地價稅    │          │
│    │        │至清償日止│        │                    │          │
├──┼────┼─────┼────┼──────────┼─────┤
│四  │   6857.│89/12/14起│百分之五│八十九年度地價稅    │          │
│    │        │至清償日止│        │                    │          │
├──┼────┼─────┼────┼──────────┼─────┤
│五  │   6886.│90/11/29起│百分之五│九十年度地價稅      │          │
│    │        │至清償日止│        │                    │          │
├──┼────┼─────┼────┼──────────┼─────┤
│六  │  34917.│89/06/01起│百分之五│八十九年度房屋稅    │          │
│    │        │至清償日止│        │                    │          │
├──┼────┼─────┼────┼──────────┼─────┤
│七  │  34470.│90/05/31起│百分之五│九十年度房屋稅      │          │
│    │        │至清償日止│        │                    │          │
├──┼────┼─────┼────┼──────────┼─────┤
│八  │  32060.│91/05/30起│百分之五│九十一年度房屋稅    │          │
│    │        │至清償日止│        │                    │          │
├──┼────┼─────┼────┼──────────┼─────┤
│九  │ 374240.│91/09/18起│百分之五│合建土地之土地增值稅│上項金額依│
│    │        │至清償日止│        │                    │反訴原告聲│
│    │        │          │        │                    │明欄騰列  │
└──┴────┴─────┴────┴──────────┴─────┘
附表參─本訴被告〔反訴原告〕分得之建物明細表：
┌──┬────┬──────┬──────┬────────┬────┬─────┬─────┐
│編號│建物門牌│主建物面積〔│附屬建物面積│共同使用部份面積│折合坪數│登記名義人│備      註│
│    │及建號  │平方公尺〕  │〔平方公尺〕│〔平方公尺〕    │〔坪〕  │          │          │
├──┼────┼──────┼──────┼────────┼────┼─────┼─────┤
│一  │四川路一│一層：59.23 │陽台：7.27  │建號二六五二號  │        │          │          │
│    │段一四七│騎樓：12.77 │            │527.75〔權利範  │31.168  │甲○○    │參見本院卷│
│    │號〔二六│一層：3.08〔│            │圍100000分之397 │〔共同使│          │第六一頁、│
│    │二三建號│自二六三四建│            │〕              │用部份建│          │第六二頁。│
│    │〕      │號移列本筆〕│            │建號二六五五號  │號二六五│          │          │
│    │        │騎樓：3.10〔│            │760.23〔權利範  │八號未加│          │          │
│    │        │自二六三四建│            │圍100000分之2038│總折計〕│          │          │
│    │        │號移列本筆〕│            │〕              │        │          │          │
│    │        │            │            │建號二六五八號  │        │          │          │
│    │        │            │            │5737.7〔權利範  │        │          │          │
│    │        │            │            │圍100000分之1249│        │          │          │
│    │        │            │            │〕含停車位編號  │        │          │          │
│    │        │            │            │八六號、八七號  │        │          │          │
│    │        │            │            │。              │        │          │          │
├──┼────┼──────┼──────┼────────┼────┼─────┼─────┤
│二  │四川路一│二層：75.17 │陽台：10.99 │建號二六五二號  │        │          │          │
│    │段一四七│〔一層：3.08│            │527.75〔權利範  │32.07   │丁○○    │參見本院卷│
│    │號二樓〔│及騎樓：3.10│            │圍100000分之448 │〔共同使│          │第六二頁。│
│    │二六三四│移列於本附表│            │〕              │用部份建│          │          │
│    │建號〕  │編號一〕    │            │建號二六五五號  │號二六五│          │          │
│    │        │            │            │760.23〔權利範  │八號未加│          │          │
│    │        │            │            │圍100000分之2303│總折計〕│          │          │
│    │        │            │            │〕              │        │          │          │
│    │        │            │            │建號二六五八號  │        │          │          │
│    │        │            │            │5737.7〔權利範  │        │          │          │
│    │        │            │            │圍100000分之663 │        │          │          │
│    │        │            │            │〕含停車位編號  │        │          │          │
│    │        │            │            │一三四號。      │        │          │          │
├──┼────┼──────┼──────┼────────┼────┼─────┼─────┤
│三  │四川路一│三層：120.54│陽台：25.67 │建號二六五二號  │        │          │          │
│    │段一四九│            │露台：23.05 │527.75〔權利範  │53.137  │丁○○    │參見本院卷│
│    │號三樓〔│            │            │圍100000分之664 │〔共同使│          │第六三頁。│
│    │二六三五│            │            │〕              │用部份建│          │          │
│    │建號〕  │            │            │建號二六五五號  │號二六五│          │          │
│    │        │            │            │760.23〔權利範  │八號及露│          │          │
│    │        │            │            │圍100000分之3413│台部份未│          │          │
│    │        │            │            │〕              │加總折計│          │          │
│    │        │            │            │建號二六五八號  │〕      │          │          │
│    │        │            │            │5737.7〔權利範  │        │          │          │
│    │        │            │            │圍100000分之568 │        │          │          │
│    │        │            │            │〕含停車位編號  │        │          │          │
│    │        │            │            │六四號。        │        │          │          │
├──┼────┼──────┼──────┼────────┼────┼─────┼─────┤
│四  │四川路一│三層：122.47│陽台：18.39 │建號二六五二號  │        │          │          │
│    │段一五一│            │露台：23.22 │527.75〔權利範  │51.66   │甲○○    │參見本院卷│
│    │號三樓〔│            │            │圍100000分之675 │〔共同使│          │第六四頁。│
│    │二六二四│            │            │〕              │用部份建│          │          │
│    │建號〕  │            │            │建號二六五五號  │號二六五│          │          │
│    │        │            │            │760.23〔權利範  │八號及露│          │          │
│    │        │            │            │圍100000分之3468│台部份未│          │          │
│    │        │            │            │〕              │加總折計│          │          │
│    │        │            │            │建號二六五八號  │〕      │          │          │
│    │        │            │            │5737.7〔權利範  │        │          │          │
│    │        │            │            │圍100000分之586 │        │          │          │
│    │        │            │            │〕含停車位編號  │        │          │          │
│    │        │            │            │五號。          │        │          │          │
└──┴────┴──────┴──────┴────────┴────┴─────┴─────┘
